臺灣高等法院臺中分院刑事裁定
110年度抗字第1468號
抗  告  人
即  受刑人  蔡忠諺



上列抗告人因詐欺案件，不服臺灣臺中地方法院110年度聲字第3
321號中華民國110年11月17日定其應執行刑之裁定（聲請案號：
臺灣臺中地方檢察署110年度執聲字第2236號），提起抗告，本
院裁定如下：
　　主  文
原裁定撤銷。
蔡忠諺犯如附表所示各罪所處之刑，有期徒刑部分應執行有期徒
刑肆年陸月；併科罰金部分應執行罰金新臺幣貳萬元，如易服勞
役，以新臺幣壹仟元折算壹日。
    理  由
一、按量刑之輕重，固屬事實審法院得依職權自由裁量之事項，
    惟仍應受比例原則及公平原則之限制，否則其判決即非適法
    。蓋刑事審判旨在實現刑罰權之分配正義，故法院對有罪之
    被告科刑，應符合上開罪刑相當之原則，使罰當其罪，以契
    合人民之法律感情（最高法院96年度台上字第299號判決意
    旨參照）。又依刑法第51條第5款數罪併罰規定，宣告多數
    有期徒刑者，應於各刑中之最長期以上，各刑合併之刑期以
    下，定其應執行之刑期，但不得逾30年。其就數罪併罰，固
    非採併科主義，而係採限制加重主義，就俱發各罪中，以最
    重之宣告刑為基礎，由法院參酌他罪之宣告刑，裁量加重定
    之，且不得逾法定之30年，此即外部性界限。然上揭定其應
    執行刑，既屬刑法賦予法院自由裁量之事項，其應受內部性
    界限之拘束，要屬當然。而刑法修正將連續犯、常業犯規定
    悉予刪除，考其立法目的，係基於刑罰公平原則考量，杜絕
    僥倖犯罪心理，並避免鼓勵犯罪之誤解，乃改採一行為一罪
    一罰。是定其刑期時，除仍應就各別刑罰規範之目的、輕重
    罪間體系之平衡、整體犯罪非難評價、各行為彼此間之偶發
    性、與被告前科之關聯性、各行為所侵害法益之專屬性或同
    一性、數罪對法益侵害之加重效應、罪數所反映之被告人格
    特性與犯罪傾向、社會對特定犯罪行為處罰之期待等，為綜
    合判斷外，尤須參酌上開實現刑罰公平性，以杜絕僥倖、減
    少犯罪之立法意旨，為妥適之裁量，倘違背此內部性界限，
    即屬權利濫用之違法（最高法院96年台上字第7583號判決意
    旨參照）。另依民國107年8月7日司法院院台廳刑一字第107
    0021860號函訂定並自即日生效之「刑事案件量刑及定執行
    刑參考要點」第22至24點規定，於併合處罰執行刑之酌定，
    應視行為人所犯數罪之犯罪類型而定，倘行為人所犯數罪屬
    相同之犯罪類型者（如複數詐欺、施用或販賣毒品等），於
    併合處罰時，其責任非難重複之程度較高，應酌定較低之應
    執行刑；另行為人所犯數罪非惟犯罪類型相同，且其行為態
    樣、手段、動機均相似者，於併合處罰時，其責任非難重複
    之程度更高，應酌定更低之應執行刑，先此說明。
二、經查：
  ㈠本件原裁定以抗告人即受刑人蔡忠諺（下稱抗告人）所犯如
    附表所示各罪，均分別確定，嗣經檢察官聲請定其應執行之
    刑，經原審法院審核認檢察官就附表所示罪聲請定應執行刑
    ，其聲請為正當，依刑事訴訟法第477條第1項，刑法第50條
    第1項前段、第53條、第51條第5款、第7款、第42條第3項前
    段，裁定其應執行刑為有期徒刑7年6月，併科罰金應執行罰
    金新臺幣（下同）2萬5千元，係在抗告人本件各宣告刑中刑
    期最長之有期徒刑1年以上，各罪合併之所定應執行刑之上
    限8年3月以下、宣告多數罰金於各刑中最多額1萬元以上，
    各刑合併所定應執行金額3萬元以下之範圍內，固非無見。
  ㈡本件抗告人所犯各罪均屬加重詐欺，擔任詐騙集團之下游車
    手，負責提領贓款並轉交上游之角色，其罪質單一重覆，雖
    所犯數罪分經不同法院審理並論處罪刑，核其參與犯行均為
    同一之詐騙集團「部長」「隊長」，所犯亦均集中於108年6
    月至7月間，期間非長，實質上與他案屬詐欺累犯之性質相
    比，尚難認為惡性重大。是本件於併合處罰時，責任非難重
    複程度相對較高，依上開說明，自應酌定較低之應執行刑，
    始符合比例原則、責罰相當原則、重複評價禁止原則為內涵
    之內部性界限。
  ㈢本院審酌抗告人於短期間內為加重詐欺之整體犯罪非難評價
    、罪數所反映抗告人之人格特性與犯罪傾向、社會對此部分
    犯罪行為處罰之期待，並考量自由裁量之範圍，應受實現刑
    罰之公平性，並參酌法院實務上對於類似案件定應執行刑時
    所諭知之刑度及抗告理由狀陳述之意見，認原審裁定就抗告
    人所犯定其執行刑為有期徒刑7年6月，就最重得定執行刑僅
    減少有期徒刑9月，非無過重情形，其裁量權之行使，有使
    責罰未能相當，難謂與裁量權應遵守之內部性界限相契合，
    不符罪刑相當及公平原則，而有定應執行刑過重之裁量不當
    情形。抗告人據此指摘原裁定不當，為有理由，應由本院將
    原裁定撤銷。又原審法院既已就本件執行刑為實體審酌，本
    院自為裁定並未損及抗告人之審級利益，而得依刑事訴訟法
    第413 條後段規定自為裁定。是本件如原裁定附表所示之刑
    合於數罪併罰之要件，檢察官所請，於法並無不合，本院並
    審酌抗告人整體犯罪之非難評價等總體情狀綜合判斷，爰就
    原裁定附表所示各罪所處之刑，定其應執行之刑如主文第2
    項所示。
據上論斷，應依刑事訴訟法第413條、第477條第1項，第50條第1
項前段、第53條、第51條第5款、第7款、第42條第3項前段，裁
定如主文。
中    華    民    國   110    年    12    月    30    日
            刑事第十庭  審判長法  官  陳  宏  卿
                              法  官  林  美  玲
                              法  官  楊  文  廣
以上正本證明與原本無異。
如不服本裁定，應於收受送達後五日內向本院提出再抗告書狀（
須附繕本）。因疫情而遲誤不變期間，得向法院聲請回復原狀。
 

                              書記官  呂  安  茹
　　　　　　　　　　　　　　　
中　　華　　民　　國　　110 　年　　12　　月　　30　　日
附表　　　　　　
編           號  1 2 3 罪           名  加重詐欺罪 加重詐欺罪 加重詐欺罪 宣    告     刑  有期徒刑1年 併科罰金1萬元 有期徒刑1年2月 (3罪) 有期徒刑1年3月 犯  罪  日  期  108年7月9至10日 108年7月5日 108年7月5日 偵查（自訴）機關 年度案號  南投地檢108年度偵字第5349號 新竹地檢108年度偵字第9880等號 新竹地檢108年度偵字第9880等號 最  後   事實審 法    院 南投地院 臺灣高院 臺灣高院  案    號 109年度審訴字第52號 109年度上訴字第2231號 109年度上訴字第2231號  判決日期 109年7月1日 109年8月18日 109年8月18日 確  定    判  決 法    院 南投地院 臺灣高院 臺灣高院  案    號 109年度審訴字第52號 109年度上訴字第2231號 109年度上訴字第2231號  判    決 確定日期 109年9月17日 109年10月5日 109年10月5日 是否為得易科罰金之案件  否 否 否 備           註  臺中地檢110年度執更字第860號（編號1至5曾定應執行有期徒刑部分3年）   
編           號  4 5 6 罪           名  加重詐欺罪 加重詐欺罪 加重詐欺罪 宣    告     刑  有期徒刑1年2月 （共2罪） 有期徒刑1年 有期徒刑1年3月  犯  罪  日  期  108年7月9至10日 108年7月8至10日 108年7月6至7日 108年6月27日 偵查（自訴）機關 年度案號  臺中地檢109年度偵字第897號 臺中地檢109年度偵字第4661等號 新竹地檢109年度偵字第7583等號 最  後   事實審 法    院 臺中高分院 臺中高分院 新竹地院  案    號 109年度金上訴字第1728號 109年度金上訴字第1918號 109年度金訴字第173號  判決日期 109年9月15日 109年10月14日 110年4月12日 確  定    判  決 法    院 臺中高分院 臺中高分院 新竹地院  案    號 109年度金上訴字第1728號 109年度金上訴字第1918號 109年度金訴字第173號  判    決 確定日期 109年10月20日 109年11月27日 110年5月25日 是否為得易科罰金之案件  否 否 否 備           註  臺中地檢110年度執更字第860號（編號1至5曾定應執行有期徒刑3年）  新竹地檢110年度執字第2543號（編號6至7曾定應執行有期徒刑1年9月） 
編           號  7 8 9 罪           名  加重詐欺罪 加重詐欺罪 加重詐欺罪 宣    告     刑  有期徒刑1年2月 （共3罪） 有期徒刑1年1月 （共3罪） 有期徒刑1年3月 （共2罪） 犯  罪  日  期  108年6月27日 108年6月26日 108年6月25至26日 108年6月26日 偵查（自訴）機關 年度案號  新竹地檢109年度偵字第7583等號 雲林地檢108年度偵字第6088號 雲林地檢108年度偵字第6088號 最  後   事實審 法    院 新竹地院 雲林地院 雲林地院  案    號 109年度金訴字第173號 108年度訴字第830號 108年度訴字第830號  判決日期 110年4月12日 110年4月30日 110年4月30日 確  定    判  決 法    院 新竹地院 雲林地院 雲林地院  案    號 109年度金訴字第173號 108年度訴字第830號 108年度訴字第830號  判    決 確定日期 110年5月25日 110年6月3日 110年6月3日 是否為得易科罰金之案件  否 否 否 備           註  新竹地檢110年度執字第2543號（編號6至7曾定應執行有期徒刑1年9月） 雲林地檢110年度執字第1628號（編號8至9曾定應執行有期徒刑1年6月）  
編           號  10 11 12 罪           名  加重詐欺罪 加重詐欺罪 加重詐欺罪 宣    告     刑  有期徒刑1年4月 併科罰金1萬元 有期徒刑1年2月 併科罰金1萬元 有期徒刑1年1月 併科罰金1萬元 犯  罪  日  期  108年7月1日 108年7月1日 108年7月9至11日 偵查（自訴）機關 年度案號  臺中地檢108年度偵字第20717等號 臺中地檢108年度偵字第20717等號 臺中地檢108年度偵字第20717等號 最  後   事實審 法    院 臺中地院 臺中地院 臺中地院  案    號 109年度金訴緝字第8號 109年度金訴緝字第8號 109年度金訴緝字第8號  判決日期 110年6月15日 110年6月15日 110年6月15日 確  定    判  決 法    院 臺中地院 臺中地院 臺中地院  案    號 109年度金訴緝字第8號 109年度金訴緝字第8號 109年度金訴緝字第8號  判    決 確定日期 110年7月19日 110年7月19日 110年7月19日 是否為得易科罰金之案件  否 否 否 備           註  臺中地檢110年度執字第9953號（編號10至12曾定應執行有期徒刑2年，併科罰金2萬元）